臺灣板橋地方法院交通事件裁定　　　100年度交聲字第1142號
原處分機關　交通部公路總局臺北區監理所
異　議　人
即受處分人　林育德
上列異議人即受處分人因違反道路交通管理處罰條例案件，對於
交通部公路總局臺北區監理所於100 年4 月15日所為之處分（原
處分案號：北監自裁字第裁40-1AF513113號），聲明異議，本院
裁定如下：
    主  文
原處分撤銷。
林育德不罰。
    理  由
一、原處分意旨略以：異議人即受處分人林育德所有之車號1270
    -TN 號自用小客車，於民國99年8 月25日16時38分許，在臺
    北市洛陽停車場，有「於身心障礙專用停車位違規停車」之
    違規行為，經臺北市政府停車管理工程處交通助理員於99年
    8 月31日檢附採證照片，填製臺北市政府交通局北市交停字
    第1AF513113 號舉發違反道路交通管理事件通知單（下稱舉
    發通知單）舉發，原處分機關乃於100 年4 月15日以北監自
    裁字第裁40-1AF513113號違反道路交通管理事件裁決書，依
    道路交通管理處罰條例第56條第1 項第10款之規定，裁處罰
    鍰新臺幣（下同）1,200 元。
二、異議意旨略以：伊領有身心障礙專用停車位識別證，僅疏未
    將之置於擋風玻璃上，並非違規停車，向主管機關申訴無效
    ，為此聲明異議，請求撤銷原處分云云。
三、按汽車駕駛人於身心障礙專用停車位違規停車者，處600 以
    上1,200 元以下罰鍰，道路交通管理處罰條例第56條第1 項
    第10款定有明文。而使用身心障礙者專用停車位者，除掛有
    專用牌照之車輛外，應將專用停車位識別證置於汽車擋風玻
    璃明顯處或黏貼於機車車首，以供查核檢驗；掛有專用牌照
    之車輛，由身心障礙者本人使用或乘載身心障礙者本人時，
    得使用身心障礙者專用停車位，身心障礙者專用停車位設置
    管理辦法第9 條第1 項、第12條第3 項固定有明文。惟道路
    交通管理處罰條例於90年1 月17日增訂第56條第1 項第10款
    規定，其立法目的，係為落實保障身心障礙者之停車權益，
    亦即為避免不具身心障礙身分之人，擅用專為身心障礙者設
    置之停車位，而侵害身心障礙者應有之停車權利，故該條款
    所指之「違規停車」，參酌身心障礙者權益保障法第56條第
    1 項後段「非領有專用停車位識別証明者，不得違規占用」
    、道路交通安全規則第112 條第1 項第5 款「在設有殘障者
    專用標誌處所，非殘障用車不得停放」等規定，當係指非領
    有專用停車位識別證明之身心障礙者或其家屬，占用身心障
    礙者專用停車位，或非殘障用車在設有殘障者專用停車標誌
    處所停車者而言，故上開條款所謂之「違規停車」，自以處
    罰真正侵害身心障礙者停車權益之違規行為為限。
四、經查：異議人所有之車號1270-TN 號自用小客車，於99年8
    月25日16時38分許，停放在臺北市洛陽停車場之身心障礙專
    用停車位，但未將身心障礙專用停車位識別證置放於明顯處
    以供查驗等情，為異議人自承在卷（見本院卷第5 頁），並
    有舉發通知單1 紙及採證照片2 幀在卷足憑（見本院卷第7
    頁），堪認明確。而異議人領有身心障礙手冊，且異議人所
    有之上開車輛因此持有臺北縣政府（現改制為新北市政府）
    核發之身心障礙者專用停車位識別證（編號：046161，車號
    ：1270-TN ，有效期限：102 年2 月28日止）等情，有異議
    人之中華民國身心障礙手冊、異議人上開車號之身心障礙者
    專用停車位識別證各1 紙在卷可佐（見本院卷第17、14頁）
    ，且經本院依職權向新北市政府社會局查明屬實，有該局10
    0 年5 月12日北社障字第1000468925號函1 紙附卷可稽（見
    本院卷第15頁）。至異議人於上開時、地，將其所有之車輛
    停放於前揭身心障礙專用停車位時，雖未將身心障礙者專用
    停車位識別證置於汽車明顯處供查核檢驗（此經異議人自承
    在卷），而與身心障礙者專用停車位設置管理辦法第9 條第
    1 項之規定有違，然此項規定係主管機關依身心障礙者保護
    法第48條發布之命令，不得牴觸其母法。且道路交通管理處
    罰條例第56條第1 項第10款之立法目的，旨在落實保障身心
    障礙者之停車權益，避免不具身心障礙身分人士，擅用專為
    殘障者設置之停車位，侵害身心障礙者應有之停車權利而設
    。況前揭身心障礙者保護法、身心障礙者專用停車位設置管
    理辦法，均未明定未將身心障礙者專用停車位識別證置於汽
    車供查核檢驗者，不得使用身心障礙者專用停車位之法律效
    果。從而，本件異議人既已領有身心障礙者專用停車位識別
    證，其在身心障礙專用停車位停車，實與身心障礙者停車權
    益之保障無違，尚難指為違規停車。
五、綜上，異議人前揭所辯，尚非無據，原處分機關以異議人未
    依身心障礙者專用停車位設置管理辦法第9 條第1 項規定，
    將身心障礙者專用停車位識別證置於汽車供查核檢驗，逕認
    異議人係在身心障礙專用停車位違規停車，而予裁罰，容有
    未洽。從而，本件異議為有理由，自應由本院將原處分撤銷
    ，改諭知異議人不罰。
據上論斷，應依道路交通管理處罰條例第87條第2 項，道路交通
事件處理辦法第19條，裁定如主文。
中    華    民    國   100    年    5     月    20    日
                  交通法庭      法  官  鄧雅心
以上正本證明與原本無異。
如不服本裁定應於送達後5日內向本院提出抗告狀。
                                書記官  王小芬
中    華    民    國   100    年    5     月    20    日